臺灣高雄地方法院刑事判決　　　　　　 100年度易字第1601號
公　訴　人　臺灣高雄地方法院檢察署檢察官
被　　　告　楊峰宗
上列被告因詐欺案件，經檢察官提起公訴（100 年度偵字第1870
3 號、第21402號、第22249號），本院判決如下：
    主  文
楊峰宗幫助意圖為自己不法之所有，以詐術使人將本人之物交付
，處有期徒刑陸月，如易科罰金，以新臺幣壹仟元折算壹日。
    事  實
一、楊峰宗對金融帳戶乃個人管理現金及交易活動之重要工具，
    金融機構與聲請設立帳戶之客戶間，並以約定密碼之輸入，
    作為以提款卡啟動操作自動櫃員設備，支配掌控該帳戶內現
    金動支交易之必要手續，有高度隱密性及便利性，而一般為
    供給付薪資或其他交易目的，有利用匯款、轉帳至受領人所
    有帳戶等方式進行單向作為者，僅須完成填載或輸入該帳戶
    之帳號等手續即可，原無掌握受款帳戶所設密碼之必要，苟
    有無端託詞以蒐集他人提款卡及密碼者，其目的除供犯詐欺
    取財等財產犯罪時，做為取款之人頭帳戶以規避查緝外，幾
    無他用等情，原有認知，竟仍基於幫助詐欺取財之不確定故
    意，於民國100 年4 月3 日（即楊峰宗第一次致電後開收受
    其帳戶資料等人之日）至同月23日（即附表編號1.所示事實
    發生前一日）間某日下午4 時許，在臺南市○○路○段某便
    利商店前，將其申請之(一)高雄市岡山區農會帳號：000-0000
    000000000 帳戶（下稱岡山農會帳戶）、(二)臺灣中小企業銀
    行岡山分行帳號000-00000000000 號帳戶（下稱臺灣中小企
    業銀行帳戶）、(三)京城商業銀行鹽行分行帳號000-00000000
    00 0號帳戶（下稱京城銀行帳戶）之存摺影本（起訴書記載
    為存摺）、提款卡及密碼，交予自稱「董先生的司機」之不
    詳姓名成年男子，使其人得以多次基於意圖為自己不法所有
    而詐欺取財之犯意，自行、或推由與之有上開共同犯意聯絡
    之人，按附表所示之時間、方式及內容，先後對吳宏銘、李
    華能、陳俞均、黃再禎、張政國（起訴書誤載為張正國）、
    陳佳勳、馬翊娟、柳文婷、秦正烈、洪佳煜、周心、陳宜柔
    等人詐欺取財得逞，嗣為警據吳宏銘等人報案而循線查悉上
    情。
二、案經吳宏銘、黃再禎、陳佳勳、馬翊娟、柳文婷、秦正烈、
    周心、陳宜柔訴由新竹市警察局第一分局、高雄縣政府警察
    局旗山分局（即改制後高雄市政府警察局旗山分局）報告臺
    灣高雄地方法院檢察署檢察官偵查起訴。
    理  由
壹、證據能力部分：
一、按被告以外之人於審判外之言詞或書面陳述，除法律有規定
    者外，不得作為證據；除顯有不可信之情況外，從事業務之
    人於業務上或通常業務過程所須製作之紀錄文書、證明文書
    亦得為證據，刑事訴訟法第159 條第1 項、第159 條之4 第
    2 款分別定有明文。卷附金融機構、農會帳戶開戶資料、交
    易清單等資料及自動櫃員機交易明細表，為上開機構從事業
    務之人員於通常業務過程所須製作之紀錄文書，前2 者係以
    大量利用電腦系統為輔助工具自動記錄及傳輸顯示之機械性
    作為，依其製作流程及與其他以同一方式儲存處理之龐大不
    特定用戶資料間之存在關係，幾無單筆發生錯誤或遭篡改之
    可能，後者猶為自動設備依既存交易資料，由電腦進行交易
    並自動列印交付之紀錄，全然不經人工處理，客觀上均不能
    認為有何顯不可信之情況，依前開說明，應認有證據能力。
二、又被告以外之人於審判外之陳述，雖不符刑事訴訟法第159
    條之1 至之4 之規定，然經當事人於審判程序同意作為證據
    ，法院審酌該言詞陳述或書面陳述作成時之情況，認為適當
    者，亦得為證據，刑事訴訟法第159 條之5 第1 項定有明文
    。本判決後開引用其他具有傳聞證據性質之證據資料，已經
    檢察官、被告於審理期日同意為證據使用，是其縱無刑事訴
    訟法第159 條之1 至第159 條之4 或其他傳聞法則例外之情
    形，亦經本院審酌該證據作成之情況，既無違法取得情事，
    復無證明力明顯過低等情形，以得供做法院判斷事實之依據
    為適當，認為均有證據能力，得為證據。
貳、實體部分：
一、訊據被告楊峰宗於本院審理時，固矢口否認有公訴意旨指述
    之幫助詐欺取財犯行，辯稱：伊為了找工作，循報紙所登徵
    求司機之分類廣告，以手機與自稱「董先生」之人取得聯絡
    ，因受要求做上班領取薪資使用，於前揭時地將自己所有三
    個帳戶之存摺影本、提款卡及密碼交付予董先生之司機，伊
    是不小心的，並無幫助詐欺之認識云云。經查：
  (一)前揭犯罪事實，除據被告楊峰宗於警詢、偵查中及本院審理
    時自承於前揭時地，以上開其所有之岡山農會、臺灣中小企
    業銀行、京城銀行帳戶之存摺影本、提款卡及密碼交付他人
    等情外，業經證人即告訴人吳宏銘、黃再禎、陳佳勳、馬翊
    娟、柳文婷、秦正烈、周心、陳宜柔，證人李華能、陳俞均
    、張政國、洪佳煜於警訊中就各人受害之經過情節證述綦詳
    ，復有高雄市岡山區農會100 年6 月9 日岡鎮農信字第1000
    000440號函暨附件0000000000000000帳號楊峰宗帳戶之相關
    資料、京城商業銀行鹽行分行100 年5 月6 日（100 ）京城
    鹽行分字第118 號函暨附件存款戶楊峰宗之開戶基本資料、
    開戶日期及存款明細（100 年1 月1 日至100 年4 月24日）
    、京城商業銀行鹽行分行100 年5 月20日（100 ）京城鹽行
    分字第127 號函暨附件存款戶楊峰宗之開戶基本資料、存款
    明細（100 年4 月1 日至100 年5 月31日）、臺灣中小企業
    銀行岡山分行100 年5 月12日100 岡山字第0077號函暨附件
    楊峰宗（帳號00000000000 ）自100 年1 月份至100 年5 月
    份止交易明細及開戶基本資料、被告楊峰宗持用之手機門號
    0000000000通聯記錄；柳文婷之玉山銀行綜存戶交易資料查
    詢單2 紙、內政部警政署反詐騙諮詢專線紀錄表、臺北市政
    府警察局信義分局三張犁派出所受理詐騙帳戶通報警示簡便
    格式表；陳宜柔之新北市政府警察局三峽分局三峽派出所受
    理詐騙帳戶通報警示簡便格式表、內政部警政署反詐騙諮詢
    專線紀錄表；馬翊娟之第一銀行100 年4 月24日自動櫃員機
    客戶交易明細表1 紙、馬翊娟之帳號00000000000 號存摺交
    易明細影本1 紙、內政部警政署反詐騙案件紀錄表、新竹市
    警察局第三分局中華派出所受理詐騙帳戶通報警示簡便格式
    表；黃再禎之內政部警政署反詐騙案件紀錄表、臺南市政府
    警察局歸仁分局文賢派出所受理詐騙帳戶通報警示簡便格式
    表、華南銀行100 年4 月24日自動櫃員機交易明細表；證人
    李華能之100 年4 月24日郵政自動櫃員機交易明細表、新北
    市政府警察局中何地二警察分局積穗派出所受理詐騙帳戶通
    報警示簡便格式表、內政部警政署反詐騙案件紀錄表；證人
    陳俞均之100 年4 月24日新光銀行自動櫃員機明細表、新竹
    市警察局第二分局關東橋派出所受理詐騙帳戶通報警示簡便
    格式表、內政部警政署反詐騙諮詢專線紀錄表；周心之屏東
    縣政府警察局屏東分局歸來派出所受理詐騙帳戶通報警示簡
    便格式表、內政部警政署反詐騙案件紀錄表、帳號000000-0
    -000000-0 帳戶（戶名林靖雪，由證人周心使用並提出）之
    存摺影本1 紙；秦正烈之100 年4 月24日郵政自動櫃員機交
    易明細表、新北市政府警察局三峽分局三峽派出所受理詐騙
    帳戶通報警示簡便格式表、內政部警政署反詐騙諮詢專線紀
    錄表；洪佳煜之100 年4 月24日臺灣銀行網路ATM 交易明細
    表、內政部警政署反詐騙諮詢專線紀錄表、新竹市警察局第
    三分局香山派出所受理詐騙帳戶通報警示簡便格式表；張政
    國之100 年4 月24日郵政自動櫃員機交易明細表、內政部警
    政署反詐騙諮詢專線紀錄表、臺中市政府警察局清水分局明
    秀派出所受理詐騙帳戶通報警示簡便格式表；對於證人陳佳
    勳之100 年4 月24日中國信託交易明細表、內政部警政署反
    詐騙案件紀錄表、臺中市政府警察局第三分局健康派出所受
    理詐騙帳戶通報警示簡便格式表；吳宏銘之內政部警政署反
    詐騙案件紀錄表、臺南市政府警察局第五分局和緯派出所受
    理詐騙帳戶通報警示簡便格式表共3 紙、金融機構聯防機制
    通報單、臺南市政府警察局第五分局和緯派出所受理各類案
    件紀錄表；吳宏銘郵政存摺影本1 紙；電話門號0000000000
    、0000000000通聯調閱查詢單、報紙影本1 紙在卷可稽。
  (二)被告楊峰宗雖執前開情詞辯稱事前就上開提供之帳戶資料，
    將用為他人犯詐欺取財罪之取款人頭帳戶使用並無預見云云
    ，然金融帳戶乃個人現金管理及流動之重要工具，金融機構
    與聲請設立帳戶之客戶間，係以約定密碼之輸入，作為以提
    款卡操作自動櫃員設備，支配掌控該帳戶全部進出交易之決
    定條件，有高度便利及隱密性，一般為供給付薪資而轉帳至
    受僱人所有帳戶者，僅須知悉該受款帳戶之帳號即可，無需
    密碼等情，除為眾所周知之社會常識外，茲被告楊峰宗於本
    院審理時，既自承此前原有因工作需求而依僱主指示提供受
    領薪資帳戶之經驗（本院100 年度易字第1601號案卷〔下稱
    院卷(二)〕第37頁），就此自不得諉為不知，況依其言，其為
    應徵一份工作、領取一份薪水，竟一次向單一僱主交付三個
    帳戶之憑證資料，猶與事理大相逕庭，無從採信，遑論一般
    利用人頭帳戶為詐欺取款工具之人，為確保其周密計畫犯罪
    取得之款項得以順利領取，對於有效掌握指定帳戶之可靠性
    ，不至因事前已遭掛失、凍結而無法使用，自有相當之確信
    ，本件苟依前述卷附通聯紀錄所示，被告楊峰宗於前揭期間
    除自100 年9 月3 日下午2 時49分許，第1 次以其持用之門
    號0000000000號行動電話，與所稱持用門號0000000000號行
    動電話之對象有長達389 秒之通話紀錄外，繼於100 年4 月
    16日、18日、19日、21日至24日間，亦有多次與同一門號通
    話之情形，並果如被告楊峰宗於本院審理時所辯，其自100
    年4 月19日起，即已因另外覓得工作而密切致電上開門號，
    並爭執、索討其前揭交付之提款卡等資料，則該取得並掌控
    被告楊峰宗上開帳戶之人於拒絕配合之餘，竟仍敢於在5 日
    後，即100 年4 月24日，貿然指示如附表所示多名被害人將
    大量款項均匯入被告提供之上開三帳戶中，尤有事理有間，
    足徵被告楊峰宗前揭所辯，要與事實不符，不足採信。今政
    府因近年不法集團以電話向不特定人詐稱借款、中獎、購物
    付款手續錯誤、退稅、擄人勒贖、信用卡遭盜用等方式，騙
    取被害人匯款或依指示操作自動櫃員機轉帳至預先取得供規
    避查緝人頭帳戶之詐騙行為猖獗，不僅早已透過媒體、廣告
    大力宣導防範，並成立專責之反制、偵辦單位，就現代國人
    日常生活經常接觸之自動櫃員機周圍及操作時顯示之畫面，
    亦無不以醒目方式再三提醒，行政院猶因而作成降低每日可
    轉帳金額上限等，限制人民以自動設備進行金融交易活動之
    重大政策，自非依卷附個人資料為66年次、受有高職畢業教
    育程度，並有多年社會共同生活經驗之被告楊峰宗所能諉為
    不知者，其前揭時地交付上開帳戶憑證時，主觀上對於收集
    者之目的係用以為詐欺取財之人頭取款帳戶使用，顯有預見
    ，就嗣後發生該結果，亦不違背其本意，犯行堪予認定。至
    於被告楊峰宗另行提出之在職證明書影本1 紙、勞工保險傷
    病診斷書影本1 張、仁慈診所診斷證明書影本1 份、勞工保
    險傷病給付申請書及給付收據影本各1 張，經核均與本院上
    開事實之認定不生影響，不另贅述。
  (三)綜上所述，本件被告楊峰宗前揭被訴之犯罪事證已臻明確，
    應依法論科。
二、查被告楊峰宗就上開向其取得存摺影本、提款卡及密碼之不
    詳姓名成年男子等人實施之詐欺犯罪行為，並無犯意聯絡或
    行為分擔，其以存摺影本、提款卡及密碼提供而予詐欺犯行
    以助力者，亦非刑法詐欺罪之構成要件行為，故核被告楊峰
    宗所為，係刑法第30條第1 項前段、第339 條第1 項詐欺取
    財罪之幫助犯。被告楊峰宗以一行為提供之帳戶資料，幫助
    上開正犯多次犯詐欺取財罪，侵害數法益，應依刑法第55條
    想像競合犯之例，從一情節最重者，即附表編號8.所示，因
    所幫助之正犯向被害人柳文婷詐欺取財新臺幣（下同）30,0
    04元既遂，而成立之幫助詐欺罪處斷，並按刑法第30條第2
    項幫助犯之規定減輕其刑。爰審酌被告楊峰宗之年齡、品行
    、智識能力、犯罪情狀、手段、犯罪所生之損害，其為66年
    7 月7 日出生、受有高職畢業教育程度、業工之人，有警詢
    年籍資料附卷可參，並據其在本院審理時自陳在卷，前揭犯
    罪時年33歲，前無因犯罪經法院判刑確定之紀錄，有臺灣高
    等法院被告前案紀錄表及臺灣高雄地方法院檢察署刑案資料
    查註紀錄表各1 份在卷可按，素行尚可，又其不顧詐騙集團
    對於社會治安所造成嚴重危害，猶助長犯罪集團氣焰，擾亂
    社會安寧，犯罪結果就正犯之12次犯罪行為發生助力，致被
    害人受損金額合計達260,405 元，對治安及社會交易安全所
    生危害非輕，及其犯罪後態度等一切情狀，量處如主文所示
    之刑，又審酌其年齡、職業、收入、社會地位等節，並諭知
    易科罰金之折算標準如主文所示，以資儆懲。
據上論斷，應依刑事訴訟法第299 條第1 項前段，刑法第30條第
1 項前段、第2 項、第339 條第1 項、第55條、第41條第1 項前
段，刑法施行法第1 條之1 ，判決如主文。
本案經檢察官曾財和到庭執行職務
中    華    民    國    100   年    12    月    20    日
            刑事第十九庭  審判長  法  官  陳志銘
                                  法  官  林幸頎
                                  法  官  陳松檀
以上正本證明與原本無異。
如不服本判決應於收受本判決送達後10日內向本院提出上訴書狀
，其未敘述上訴理由者，並得於提起上訴後10日內向本院補提理
由書狀（均須按他造當事人之人數附繕本）「切勿逕送上級法院
」
中    華    民    國    100   年    12    月    20    日
                                  書記官  洪季杏
附錄本判決論罪之法條：
刑法第339 條第1 項
意圖為自己或他人不法之所有，以詐術使人將本人或第三人之物
交付者，處五年以下有期徒刑、拘役或科或併科一千元以下罰金
。
【附表】
┌─┬────┬────────┬─────┬───────┬───────┬──────┬───┐
│編│ 被害人 │    詐騙方式    │ 詐騙金額 │   致電時間   │匯款時間、方法│指定匯款帳戶│原附表│
│號│        │                │（新臺幣）│              │              │            │ 編號 │
├─┼────┼────────┼─────┼───────┼───────┼──────┼───┤
│1.│ 吳宏銘 │致電被害人佯稱其│ 29,989元 │100 年4 月24日│100 年4 月24日│京城銀行鹽埕│  4.  │
│  │（告訴）│網路購物誤設分期│          │下午3 時16分許│下午3 時16分後│分行帳號054-│      │
│  │        │付款，須依指示操│          │              │某時，利用自宅│0000000000號│      │
│  │        │作取消設定。    │          │              │電腦網路轉帳  │帳戶        │      │
├─┼────┼────────┼─────┼───────┼───────┼──────┼───┤
│2.│ 李華能 │致電被害人佯稱其│ 29,989元 │100 年4 月24日│100 年4 月24日│京城銀行鹽埕│  6.  │
│  │        │網路購物誤設分期│          │下午4 時許    │下午5 時24分許│分行帳號054-│      │
│  │        │付款，須依指示操│          │              │，在新北市新莊│0000000000號│      │
│  │        │作取消設定。    │          │              │區輔仁大學內郵│帳戶        │      │
│  │        │                │          │              │局ATM 轉帳    │            │      │
├─┼────┼────────┼─────┼───────┼───────┼──────┼───┤
│3.│ 陳俞均 │致電被害人佯稱其│ 29,987元 │100 年4 月24日│100 年4 月24日│京城銀行鹽埕│  7.  │
│  │        │網路購物誤設分期│          │下午5 時許    │下午6 時43分許│分行帳號054-│      │
│  │        │付款，須依指示操│          │              │，在新竹市光復│0000000000號│      │
│  │        │作取消設定。    │          │              │路新光銀行ATM │帳戶        │      │
│  │        │                │          │              │轉帳          │            │      │
├─┼────┼────────┼─────┼───────┼───────┼──────┼───┤
│4.│ 黃再禎 │致電被害人佯稱其│ 10,123元 │100 年4 月24日│100 年4 月24日│京城銀行鹽埕│  5.  │
│  │（告訴）│網路購物誤設分期│          │下午5 時33分許│晚間6 時55分許│分行帳號054-│      │
│  │        │付款，須依指示操│          │              │，在臺南市東區│0000000000號│      │
│  │        │作取消設定。    │          │              │長榮路華南銀行│帳戶        │      │
│  │        │                │          │              │轉帳          │            │      │
├─┼────┼────────┼─────┼───────┼───────┼──────┼───┤
│5.│ 張政國 │致電被害人佯稱其│ 19,519元 │100 年4 月24日│100 年4 月24日│岡山農會619-│  11.  │
│  │（起訴書│網路購物誤設分期│          │晚間7 時許    │晚間7 時20分許│000000000000│      │
│  │誤載為：│付款，須依指示操│          │              │，在沙鹿鎮中棲│0帳戶       │      │
│  │張正國）│作取消設定。    │          │              │路200 號靜宜大│            │      │
│  │        │                │          │              │學內之ATM 轉帳│            │      │
├─┼────┼────────┼─────┼───────┼───────┼──────┼───┤
│6.│ 陳佳勳 │致電被害人佯稱其│ 29,989元 │100 年4 月24日│100 年4 月24日│岡山農會619-│  12.  │
│  │（告訴）│網路購物誤設分期│          │晚間8 時許    │晚間10時17分許│000000000000│      │
│  │        │付款，須依指示操│          │              │，在臺中火車站│0帳戶       │      │
│  │        │作取消設定。    │          │              │對面超商內ATM │            │      │
│  │        │                │          │              │轉帳          │            │      │
├─┼────┼────────┼─────┼───────┼───────┼──────┼───┤
│7.│ 馬翊娟 │致電被害人佯稱其│ 5,818元  │100 年4 月24日│100 年4 月24日│岡山農會619-│  3.  │
│  │（告訴）│網路購物誤設分期│          │晚間8 時30分許│晚間9 時7 分許│000000000000│      │
│  │        │付款，須依指示操│          │              │，在新竹元科大│0帳戶       │      │
│  │        │作取消設定。    │          │              │校園內第一銀行│            │      │
│  │        │                │          │              │ATM轉帳       │            │      │
├─┼────┼────────┼─────┼───────┼───────┼──────┼───┤
│8.│ 柳文婷 │致電被害人佯稱其│ 30,004元 │100 年4 月24日│100 年4 月24日│岡山農會619-│  1.  │
│  │（告訴）│網路購物付款帳號│          │晚間9 時許    │晚間10時許，在│000000000000│      │
│  │        │有問題，須依指示│          │              │宜蘭羅東鎮月眉│0帳戶       │      │
│  │        │操作取消設定。  │          │              │路某農會ATM 轉│            │      │
│  │        │                │          │              │帳            │            │      │
├─┼────┼────────┼─────┼───────┼───────┼──────┼───┤
│9.│ 秦正烈 │致電被害人佯稱其│ 29,987元 │100 年4 月24日│100 年4 月24日│臺灣中小企業│  9.  │
│  │（告訴）│網路購物誤設分期│          │晚間9 時許    │晚間9 時37分許│銀行岡山分行│      │
│  │        │付款，須依指示操│          │              │，在新北市三峽│帳號000-0000│      │
│  │        │作取消設定。    │          │              │區三峽郵局轉帳│0000000 號帳│      │
│  │        │                │          │              │              │戶          │      │
├─┼────┼────────┼─────┼───────┼───────┼──────┼───┤
│10.│ 洪佳煜 │致電被害人佯稱其│ 25,959元 │100 年4 月24日│100 年4 月24日│臺灣中小企業│  10.  │
│  │（起訴書│網路購物誤設分期│          │晚間9 時許    │晚間10時許，在│銀行岡山分行│      │
│  │誤載其為│付款，須依指示操│          │              │自宅以網路銀行│帳號000-0000│      │
│  │告訴人）│作取消設定。    │          │              │轉帳          │0000000 號帳│      │
│  │        │                │          │              │              │戶          │      │
├─┼────┼────────┼─────┼───────┼───────┼──────┼───┤
│11.│  周心  │致電被害人佯稱其│ 10,057元 │100 年4 月24日│100 年4 月24日│臺灣中小企業│  8.  │
│  │（告訴）│網路購物誤設分期│          │晚間9 時15分許│晚間10時3 分許│銀行岡山分行│      │
│  │        │付款，須依指示操│          │              │，在屏東瑞光里│帳號000-0000│      │
│  │        │作取消設定。    │          │              │民生路歸來郵局│0000000 號帳│      │
│  │        │                │          │              │轉帳          │戶          │      │
├─┼────┼────────┼─────┼───────┼───────┼──────┼───┤
│12.│ 陳宜柔 │致電被害人佯稱其│ 8,984元  │100 年4 月24日│100 年4 月24日│岡山農會619-│  2.  │
│  │（告訴）│網路購物誤設分期│          │晚間9 時24分許│晚間10時12分許│000000000000│      │
│  │        │付款，須依指示操│          │              │，在新北市三峽│0帳戶       │      │
│  │        │作取消設定。    │          │              │區○○路某便利│            │      │
│  │        │                │          │              │超商內ATM轉帳 │            │      │
└─┴────┴────────┴─────┴───────┴───────┴──────┴───┘